【裁判字號】    89,易,865
【裁判日期】    890707
【裁判案由】    詐欺
【裁判全文】
臺灣臺南地方法院刑事判決                          八十九年度易字第八六五號
    公  訴  人  臺灣台南地方法院檢察署檢察官
    被      告  丙○○
右列被告因詐欺案件，經檢察官提起公訴（八十九年度偵緝字第一一二二號），本院
判決如左：
    主  文
丙○○意圖為自己不法之所有，以詐術使人將本人之物交付，處有期徒刑陸月。
    事  實
一、丙○○於民國（下同）八十四年間承包台南縣東山鄉吉貝要三之二號至三之九號
    共八戶住宅鋼筋、模板、外部裝飾施工，明知已陷經濟困難，竟意圖為自己不法
    之所有，向甲○○○股份有限公司訂購石材一批並約定由該公司施作，乃向該公
    司負責人張順發詐稱：全部工程款共新台幣（下同）八十萬元，工程進行至某階
    段將先給付部份工程款，工程完全完工後全部付清等語，致張順發陷於錯誤，於
    八十四年間依其所訂，送貨至上址施工處所並為其施工。詎張順發於部份工程完
    成向丙○○請款時，丙○○推拖將於工程全部完成後方才一次付清所有工程款項
    ，張順發不疑有他，繼續完成所有工程後，丙○○即多方推拖，經多次尋找，丙
    ○○始開立三紙本票作為給付。惟本票屆期丙○○並未出面付款，隨即避不見面
    ，所積欠全部工程款八十萬元，分文未付，張順發始知受騙。
二、案經甲○○○股份有限公司報由台灣台南地方法院檢察署檢察官偵查起訴。
    理  由
一、本件被告丙○○固坦承積欠甲○○○股份有限公司工程款八十萬元，惟辯稱：伊
    因石材行未在過年前完工，才被拖累，後來建設公司倒了，伊才無力給付石材行
    尾款，伊並非惡意倒閉，而是被拖累等語。經查，被告於偵查中先辯稱並非向張
    順發購買石材及約定施工，而是向鴻益建材行紀堂溢接洽，伊已向紀堂溢付款一
    百二十餘萬元，後因建設公司垮了，未付尾款，伊週轉不靈，才無法向張順發清
    償云云。經公訴人傳訊紀堂溢查明被告確係向告訴人甲○○○股份有限公司訂購
    石材，被告就此才不再爭執，其推托責任之意卻已甚顯然。又查，被告所稱建設
    公司倒了，未給付尾款，伊才無力給付石材公司工程款等情，經本院調閱上開工
    地之建物謄本，依謄本上所載資料號向台南縣政府調取使用執照，循線查出本件
    之起造人為廷偉建設有限公司（下稱廷偉公司），有各該建物謄本及使用執照可
    參，經傳訊該公司實際負責人乙○○到場與被告對質，乙○○堅稱尾款業已付清
    ，係被告於工程未完工前人即不見，伊尚須雇工收尾。被告身為承攬人，就有關
    承攬工程的帳冊資料須妥善保管應有一定認識，縱因資金週轉不靈，須避走他鄉
    ，以免債權人纏身索債，但如對他人尚有債權，相關債權資料係其減輕負擔，他
    日可東山再起之重要憑藉，自會隨身攜走，不應散置工寮內。被告辯稱與廷偉公
    司的付款資料因放在貨櫃工寮內，遭人吊走而遺失等語，有違經驗法則，尚難遽
    採。末查，被告丙○○於偵查中自承：伊向告訴人購買石材時，經濟狀況已然不
    佳，自購買石材至施工完成約一個多月光景，事後積欠甲○○○股份有限公司工
    程款八十萬元均未付款等情，一個多月時間被告丙○○之經濟情況應不致有重大
    變化，可見被告丙○○於向告訴人洽購石材時，已然知悉其無資力付款，其卻向
    建設公司領取石材工程款項後逃逸，其對石材公司的工程款顯有不法所有之意圖
    ，堪以採認。被告辯稱各節，均係卸責之詞，不足採信，事證明確，犯行堪以認
    定。
二、核被告意圖為自己不法之所有，以詐術使人將本人之物交付，所為係犯刑法第三
    百三十九條第一項之詐欺罪。爰審酌被告犯罪之動機、目的、手段、所造成危害
    、及多方飾詞卸責等一切情狀，處如主文所示之刑，以資懲儆。
據上論斷，應依刑事訴訟法第二百九十九條第一項前段，刑法第三百三十九條第一項
、罰金罰鍰提高標準條例第一條前段，判決如主文。
中      華      民      國      八十九      年      七      月    七    日
                              臺灣臺南地方法院刑事第一庭
                                      法  官  陳振謙
右正本證明與原本無異
如不服本判決應於送達後十日內向本院提出上訴狀
                                      書記官  陳南山
中      華      民      國      八十九      年      七      月    七    日
附錄本案論罪科刑法條全文：
刑法第三百三十九條第一項
意圖為自己或第三人不法之所有，以詐術使人將本人或第三人之物交付者，處五年以
下- 期徒刑、拘役或科或併科一千元以下罰金。


司法院資訊處製作；財團法人民間司法改革基金會備份。
